【裁判字號】    99,上易,290
【裁判日期】    990330
【裁判案由】    違反毒品危害防制條例
【裁判全文】
臺灣高等法院高雄分院刑事判決         99年度上易字第290號
上  訴  人
即  被  告  甲○○
上列上訴人因違反毒品危害防制條例案件，不服臺灣高雄地方法
院98年度審易字第3472號中華民國99年1 月8 日第一審判決（起
訴案號：臺灣高雄地方法院檢察署98年度毒偵字第6633號），提
起上訴，本院判決如下：
     主  文
上訴駁回。
     理  由
一、按「不服地方法院之第一審判決而上訴者，應向管轄第二審
    之高等法院為之。上訴書狀應敘述具體理由。上訴書狀未敘
    述上訴理由者，應於上訴期間屆滿後20日內補提理由書於原
    審法院。逾期未補提者，原審法院應定期間先命補正」、「
    第二審法院認為上訴書狀未敘述理由或上訴有第362 條前段
    之情形，應以判決駁回之。但其情形可以補正而未經原審法
    院命其補正者，審判長應定期間先命補正」，刑事訴訟法第
    361 條、第367 條分別定有明文。職是，不服地方法院之第
    一審判決而上訴者，其上訴書狀應敘述具體理由，至於上訴
    理由是否具體，係屬第二審法院審查範圍，則不在命補正之
    列，此參照上開條文之修正理由自明。
二、再按，「所謂具體理由，必係依據卷內既有訴訟資料或提出
    新事證，指摘或表明第一審判決有何採證認事、用法或量刑
    等足以影響判決本旨之不當或違法，而構成應予撤銷之具體
    事由，始克當之（例如：依憑證據法則具體指出所採證據何
    以不具證據能力，或依憑卷證資料，明確指出所為證據證明
    力之判斷如何違背經驗、論理法則）；倘僅泛言原判決認定
    事實錯誤、違背法令、量刑失之過重或輕縱，而未依上揭意
    旨指出具體事由，或形式上雖已指出具體事由，然該事由縱
    使屬實，亦不足以認為原判決有何不當或違法者（例如：對
    不具有調查必要性之證據，法院未依聲請調查亦未說明理由
    ，或援用證據不當，但除去該證據仍應為同一事實之認定）
    ，皆難謂係具體理由，俾與第二審上訴制度旨在請求第二審
    法院撤銷、變更第一審不當或違法之判決，以實現個案救濟
    之立法目的相契合，並節制濫行上訴」（最高法院97年度臺
    上字第892 號判決意旨參照）。是如上訴理由書狀並未依據
    卷內訴訟資料，具體指摘原判決認事用法有何違法或不當之
    情形，即屬上訴未敘述具體理由。又上訴書狀未敘述具體理
    由者，其上訴即屬於刑事訴訟法第362 條前段所定「上訴不
    合法律上之程式」之情形，第二審法院自應依同法第367 條
    之規定，以判決駁回之。
三、本案上訴人即被告（下稱被告）甲○○不服原審判決提起上
    訴，其上訴書所載理由略謂：被告犯後坦承犯行，希能依刑
    法第59條之規定酌減其刑。又施用第二級毒品，經判處有期
    徒刑3 至4 月者，比比皆是，被告係因夜班工作之需，始施
    用第二級毒品甲基安非他命，情有可原；再被告現在獄中，
    深有悔意，期能減輕刑責等語。經查：
  (一)本件原判決就檢察官起訴被告基於施用第二級毒品甲基安非
    他命之犯意，於民國98年10月13日上午5 時許，在其友人蔡
    月娥位於高雄市左營區○○○路901 巷26弄2 號11樓之5 住
    處內，將甲基安非他命置入玻璃球中，以燒烤之方式，施用
    第二級毒品甲基安非他命1 次之犯行，業已罪證明確，且為
    累犯，爰依毒品危害防制條例第10條第2 項，刑法第11條前
    段、第47條第1 項等規定，就被告上開所犯判處罪刑，業已
    詳敘其認定之依據及所憑之理由，經核並無違誤。
  (二)關於刑之量定，係實體法上賦予法院得為自由裁量之事項，
    倘其未有逾越法律所規定之範圍，或濫用其權限，即不得任
    意指摘為違法。且在同一犯罪事實與情節，如別無其他加重
    或減輕之原因，下級審量定之刑，亦無過重或失輕之不當情
    形，則上級審法院對下級審法院之職權行使，原則上應予尊
    重（最高法院75年度臺上字第7033號判例意旨，及85年度臺
    上字第2446號判決意旨可資參照）。原判決審酌被告施用毒
    品之行為不僅戕害自身身心健康，亦間接影響社會治安；又
    被告前經強制戒治後，仍未能戒斷毒癮，復再犯施用毒品案
    件經判處徒刑，並另有偽造文書、竊盜、傷害、詐欺等多項
    前科（此有臺灣高雄地方法院院內索引紀錄卡紀錄表報表及
    臺灣高等法院被告前案紀錄表在卷可參），顯見其對毒品之
    依賴情形非輕，且平日素行非佳，復考量被告犯後坦承犯行
    等一切情狀，量處被告有期徒刑7 月，經核原判決已就刑法
    第57條揭示之各種量刑條件妥為斟酌，量刑尚稱允當，並無
    失輕、過重或違反比例原則、平等原則或公平正義之情形。
    被告辯稱：施用第二級毒品，經判處有期徒刑3 至4 月者，
    比比皆是，且伊係因夜班工作之需，始施用第二級毒品甲基
    安非他命，情有可原；又伊現在獄中，深有悔意，期能減輕
    刑責等語，據之指摘原判決量刑過日，自無足採。
  (三)按「犯罪之情狀顯可憫恕，認科以最低度刑仍嫌過重者，得
    酌量減輕其刑。」刑法第59條定有明文。又刑法第59條之酌
    量減輕其刑，必於犯罪之情狀，在客觀上足以引起一般同情
    ，認為即予宣告法定低度刑期，猶嫌過重者，始有其適用，
    最高法院28年上字第1064號、38年臺上字第16號、44年臺上
    字第413 號、59年臺上字第899 號迭著判例可資參照。是援
    引刑法第59條予以酌減者，必係犯罪行為人之犯罪之情狀，
    在客觀上足以引起一般同情，認為即予宣告法定低度刑期，
    猶嫌過重者，始有其適用，至被告有無前科、素行是否端正
    、是否坦承犯行，均僅為法定刑內科刑之標準，尚非得依刑
    法第59條規定予以酌量減輕其刑之事由。本件被告經警查獲
    其前開施用毒品犯行後，確於原審審理時坦承犯行，固有原
    審準備程序筆錄及審判筆錄可稽，然揆諸前開說明，此僅係
    原判決於法定刑度內，關於刑之量定之裁量事項，尚非刑法
    第59條所定得以減輕低於最低刑度之事由，是被告主張其犯
    後坦承犯行，希能依刑法第59條之規定酌減其刑等語，核與
    法律規定不合，並無可採。
四、綜上，被告就原判決業已審酌之量刑條件，空泛指摘原判決
    量刑過重，顯未依據卷內訴訟資料，具體指摘原判決認事用
    法有何違法或不當之情形，其上訴顯屬未敘述具體理由之情
    形。核之上揭說明，應認被告之上訴違背法律上之程式，自
    應予以駁回。
五、依刑事訴訟法第367 條前段、第372 條，不經言詞辯論，逕
    為判決如主文。
中    華    民    國    99    年    3     月    30    日
                  刑事第一庭    審判長法  官 翁慶珍
                                      法  官 黃仁松
                                      法  官 徐美麗
以上正本證明與原本無異。
不得上訴。
中    華    民    國    99    年    3     月    30    日
                                      書記官 賴梅琴

司法院資訊處製作；財團法人民間司法改革基金會備份。
